【裁判字號】    99,易,1516
【裁判日期】    990923
【裁判案由】    詐欺
【裁判全文】
臺灣板橋地方法院刑事判決              99年度易字第1516號
公  訴  人  臺灣板橋地方法院檢察署檢察官
被      告  甲○○
上列被告因詐欺案件，經檢察官提起公訴（99年度偵字第11838
號），被告於準備程序中就被訴事實為有罪之陳述，經本院裁定
改以簡式審判程序審理，判決如下：
    主  文
甲○○幫助意圖為自己不法之所有，以詐術使人將本人之物交付
，處有期徒刑肆月，如易科罰金，以新臺幣壹仟元折算壹日。
    事  實
一、甲○○明知於犯罪集團專門收集他人之行動電話門號用以犯
    罪之社會現象層出不窮之際，若將自己之所申辦之行動電話
    門號提供他人使用，可能因此供不法詐騙份子以撥打電話之
    方式，詐騙他人財物，其可能幫助他人從事詐欺取財犯罪，
    竟不違背其本意，仍基於幫助他人詐欺取財之不確定故意，
    於民國98年9 月22日某時，在臺南市○區○○路某處之威寶
    電信股份有限公司申辦門號0000000000號行動電話後，旋以
    新臺幣（下同）500 元之代價將上開行動電話SIM 卡交付予
    登報收購門號之姓名年籍不詳成年之詐騙集團成員使用。嗣
    該詐騙集團成員取得上開行動電話門號後，即意圖為自己不
    法之所有，於98年9 月22日14時許，先以不詳電話撥打予杜
    徐香妹，自稱為臺灣銀行高雄分行職員，因杜徐香妹遭某通
    緝犯供出其涉有刑事案件，應配合「王文欽」、「吳文正」
    檢察官偵辦該案件而須依指示將杜徐春妹帳戶內款項提領交
    付保管，否則將遭收押云云，並留下上開行動電話門號供杜
    徐春妹聯絡，致杜徐春妹誤信為真而陷於錯誤，遂於同年12
    月24日前往第一商業銀行新店分行（下稱第一銀行）提領現
    金50萬元後，撥打上揭行動電話門號予詐騙集團成員聯繫，
    並於同日某時，在臺北縣新店市○○路100 巷口處交付上揭
    50萬元予真實姓名年籍不詳、自稱「金玉山」之成年男子，
    該男子另開立收據1 紙以取信予杜徐春妹；再該詐騙集團成
    員接續於同年12月25日撥打電話予杜徐春妹，指示其前往永
    豐商業銀行（下稱永豐銀行）、彰化銀行新店分行（下稱彰
    化銀行）各提領85萬元、合計170 萬元後，撥打上揭行動電
    話門號予詐騙集團聯繫，並於同日日間某時，在臺北縣新店
    市○○路100 巷口處交付上揭170 萬元予自稱「金玉山」之
    成年男子；復該詐騙集團成員於同年12月28日再接續撥打電
    話予杜徐春妹，指示其前往合作金庫商業銀行（下稱合作金
    庫）、彰化銀行、永豐銀行、中華郵政股份有限公司新店中
    正支局（下稱郵局）分別提領70萬元、59萬元、100 萬元、
    71萬元，撥打上揭行動電話門號予該詐騙集團聯繫，並於同
    日日間某時，在臺北縣新店市○○路100 巷口處交付上揭
    300 萬元予自稱「金玉山」之成年男子；又該詐騙集團成員
    於同年12月29日、12月30日以上開行動電話門號撥打予杜徐
    香妹，再指示其將其所有中國信託商業銀行（下稱中國信託
    銀行）帳號000000000000號帳戶內465 萬元、第一銀行帳號
    00000000000 號帳戶內180 萬元及合作金庫帳號0000000000
    000 號帳戶內300 萬元電匯至香港匯豐銀行由GOU LIAN WEI
    所開立之帳號000000000000號帳戶內；再該詐騙集團成員於
    99年1 月5 日接續撥打予杜徐春妹，指示其將彰化銀行提領
    80萬元、合作金庫銀行提領20萬元後，於翌日（6 日）以上
    開行動電話門號與該詐騙集團成員聯繫，並將上揭100 萬元
    交付予真實姓名年籍不詳、自稱「羅先生」之成年男子，復
    杜徐春妹接續於同年1 月7 日再自其所有合作金庫銀行、郵
    局分別提領22萬元、18萬元及家中現金3 萬元與向友人借支
    之7 萬元、合計50萬元，交付予上開自稱「金玉山」之成年
    男子（杜徐春妹提領現金、匯款之時間、銀行及交付方式各
    詳如附表所示）。嗣杜徐香妹發覺受騙而報警處理，始循線
    查悉上情。
二、案經杜徐香妹訴由臺北縣政府警察局新店分局報告臺灣臺北
    地方法院檢察署呈請臺灣高等法院檢察署檢察長核轉臺灣板
    橋地方法院檢察署檢察官偵查起訴。
    理  由
一、本案被告甲○○所犯為死刑、無期徒刑或最輕本刑為3 年以
    上有期徒刑以外之罪，其於準備程序中就被訴事實為有罪之
    陳述，經法官告知簡式審判程序之旨，並聽取公訴人及被告
    之意見後，依刑事訴訟法第273 條之1 第1 項規定，裁定進
    行簡式審判程序，合先敘明。
二、上揭被告甲○○交付其所申辦之門號0000000000號行動電話
    予某真實姓名、年籍不詳之成年人使用，幫助該名成年人所
    屬之詐欺集團成員遂行詐欺取財犯行等事實，業據被告於本
    院審理時坦白承認，並據證人即被害人杜徐春妹於警詢中指
    述其受騙、匯款等情節詳實在卷，復有上開行動電話門號之
    通聯調閱查詢單、通聯紀錄及杜徐春妹之彰化銀行活期儲蓄
    存款存摺影本、華信銀行綜合存款存摺影本、第一銀行活期
    儲蓄存款存摺影本、中華郵政存簿儲金簿影本、合作金庫活
    期儲蓄存款存摺影本、中國信託銀行匯出匯款賣匯水單、臺
    幣帳戶存摺影本、合作金庫匯款電文、第一銀行匯款電文等
    件在卷可稽，足認被告上開自白，核與事實相符。又按手機
    門號通常專屬個人使用，具有強烈之屬人性格，且現今行動
    電話甚為普及，申請門號並無任何特殊之限制，一般民眾皆
    得輕易申請一個甚或數個門號使用，此乃眾所週知之事實。
    故一旦有人刻意收集他人手機門號使用，依一般常識，極易
    判斷係隱身幕後之人為規避偵查機關循線追查之考慮而為，
    自可產生與不法犯罪目的相關之合理懷疑。且日常生活中，
    不法之徒利用人頭戶申請門號進行之不法行為，最常見者不
    外詐騙他人錢財，此經傳播媒體多所報導，政府機關亦廣為
    宣導，一般稍具知識之人，對此情形絕難諉以不知。況被告
    乃智慮正常且非無社會經驗之成年人，竟刻意申辦手機門號
    後，提供予不詳之人使用，其對於提供該門號供他人使用，
    極可能遭犯罪集團持為訛詐他人錢財之工具，衡情應有所預
    見，其顯有容認犯罪事實發生之本意。從而本件事證明確，
    被告犯行堪以認定。
三、按刑法上之幫助犯，係對於犯罪與正犯有共同之認識，而以
    幫助之意思，對於正犯資以助力，而未參與實施犯罪之行為
    者而言（最高法院88年度台上字第1270號判決意旨參照）。
    是以，如未參與實施犯罪構成要件之行為，且係出於幫助之
    意思提供助力，即屬幫助犯。本案被告甲○○將其申請之行
    動電話門號SIM 卡交付予真實姓名不詳之詐騙集團成員使用
    ，使該詐騙集團作為對被害人杜徐春妹實行詐欺取財犯罪之
    聯絡工具，被告雖非直接為本件詐欺之構成要件行為，但仍
    有幫助他人實行詐欺取財犯罪之犯意，且所為提供SIM 卡之
    行為，亦屬刑法詐欺罪構成要件以外之行為，是核被告所為
    ，係犯刑法第30條第1 項、第339 條第1 項之幫助詐欺取財
    罪。又該詐騙集團成員先後向被害人杜徐春妹指示如何提出
    交付保管其存款帳戶內之現金等行為，係基於同一詐欺犯意
    下之接續行為，僅侵害一個法益，屬接續犯，應只論以一罪
    ，是公訴意旨認係想像競合犯，尚有未洽。被告幫助他人犯
    詐欺取財罪，為從犯，爰依刑法第30條第2 項之規定，按正
    犯之刑減輕之。爰審酌被告提供行動電話門號供他人非法使
    用，助長詐欺集團遂行犯罪，造成犯罪偵查困難，致使此類
    犯罪手法層出不窮，嚴重危害交易秩序與社會治安，復造成
    本件被害人杜徐春妹受害甚鉅，惟衡酌被告素行尚可，且本
    身並未實際參與詐欺取財之犯行，責難性較小，所獲利益尚
    微，及自始坦承犯行，態度尚佳等一切情狀，量處如主文所
    示之刑，並審酌其年齡、職業、收入、社會地位等節諭知易
    科罰金之折算標準如主文所示。
據上論斷，應依刑事訴訟法第273 條之1 第1 項、第299 條第1
項前段，刑法第339 條第1 項、第30條第1 項前段、第2 項、第
41條第1 項前段，刑法施行法第1 條之1 ，判決如主文。
本案經檢察官王筱寧到庭執行職務。
中    華    民    國    99    年    9     月    23    日
                  刑事第十庭  法  官  陳海寧
以上正本證明與原本無異。
如不服本判決，應於判決送達後10日內敘明上訴理由，向本院提
出上訴狀 (應附繕本) ，上訴於臺灣高等法院。其未敘述上訴理
由者，應於上訴期間屆滿後20日內向本院補提理由書「切勿逕送
上級法院」。
                              書記官  馮得弟
中    華    民    國    99    年    9     月    23    日
附錄本案論罪科刑法條
刑法第339條（普通詐欺罪）
意圖為自己或第三人不法之所有，以詐術使人將本人或第三人之
物交付者，處 5 年以下有期徒刑、拘役或科或併科 1 千元以下
罰金。
以前項方法得財產上不法之利益或使第三人得之者，亦同。
前二項之未遂犯罰之。
附表
┌──┬──────┬──────┬────┬───────┐
│編號│提款或匯款時│提領存款或匯│金  額  │交  付  方  式│
│    │間          │款之銀行    │        │              │
├──┼──────┼──────┼────┼───────┤
│ 1  │98年12月24日│第一銀行    │50萬元  │提領現金交付予│
│    │            │            │        │自稱「金玉山」│
│    │            │            │        │之成年男子    │
├──┼──────┼──────┼────┼───────┤
│ 2  │98年12月25日│永豐銀行    │85萬元  │提領現金共170 │
├──┼──────┼──────┼────┤萬元一併交付予│
│ 3  │98年12月25日│彰化銀行    │85萬元  │自稱「金玉山」│
│    │            │            │        │之成年男子    │
├──┼──────┼──────┼────┼───────┤
│ 4  │98年12月28日│合作金庫    │70萬元  │              │
├──┼──────┼──────┼────┤提領現金共300 │
│ 5  │98年12月28日│彰化銀行    │59萬元  │萬元一併交付予│
├──┼──────┼──────┼────┤自稱「金玉山」│
│ 6  │98年12月28日│永豐銀行    │100萬元 │之成年男子    │
├──┼──────┼──────┼────┤              │
│ 7  │98年12月28日│中正郵局    │71萬元  │              │
├──┼──────┼──────┼────┼───────┤
│ 8  │98年12月29日│中國信託銀行│465萬元 │電匯至香港匯豐│
├──┼──────┼──────┼────┤銀行戶名GOU   │
│ 9  │98年12月30日│第一銀行    │185萬元 │LIAN WEI帳號  │
├──┼──────┼──────┼────┤000000000 號之│
│ 10 │98年12月30日│合作金庫    │300萬元 │帳戶          │
├──┼──────┼──────┼────┼───────┤
│ 11 │99年1月5日  │彰化銀行    │80萬元  │提領現金共100 │
├──┼──────┼──────┼────┤萬元交付予自稱│
│ 12 │99年1月6日  │合作金庫    │20萬元  │「羅先生」之成│
│    │            │            │        │年男子        │
├──┼──────┼──────┼────┼───────┤
│ 13 │99年1月7日  │合作金庫    │22萬元  │提領現金併同家│
├──┼──────┼──────┼────┤中現金及向友人│
│ 14 │99年1月7日  │中正郵局    │18萬元  │借支共50萬元交│
├──┼──────┼──────┼────┤付自稱「金玉山│
│ 15 │99年1月7日  │家中現金    │3 萬元  │」之成年男子  │
│    │            ├──────┼────┤              │
│    │            │友人借支    │7 萬元  │              │
└──┴──────┴──────┴────┴───────┘

司法院資訊處製作；財團法人民間司法改革基金會備份。
